臺灣高等法院刑事裁定
110年度毒抗字第100號
抗  告  人  
即  被  告  莊捷盛




上列抗告人即被告因違反毒品危害防制條例案件，不服臺灣新北
地方法院109年度毒聲字第432號，中華民國109年11月27日裁定
（聲請案號：臺灣新北地方檢察署109年度聲觀字第341號、109
年度毒偵字第3677、4204號）提起抗告，本院裁定如下：
    主  文
 抗告駁回。 
    理  由
一、聲請意旨略以：被告甲○○㈠基於施用第二級毒品之犯意，於
    民國109 年5 月31日某時許，在新北市○○區○○街0 巷0 號5 
    樓之3 居所內，以將甲基安非他命放置玻璃球吸食器內，以
    火燒烤吸食煙霧之方式，施用第二級毒品甲基安非他命1 次
    ，上揭犯罪事實，業據被告坦承不諱，並有勘察採證同意書
    、新北市政府警察局受採集尿液檢體人姓名及檢體編號對照
    表、台灣檢驗科技股份有限公司濫用藥物實驗室濫用藥物檢
    驗報告、臺北榮民總醫院毒品成分鑑定書各1 份在卷可稽，
    其犯嫌堪以認定。㈡復基於施用第二級毒品之犯意，於109 
    年6 月17日15時5 分許為警採尿起回溯96小時內某時許，在
    不詳地點，以不詳方式，施用第二級毒品甲基安非他命1 次
    ，上揭犯罪事實，雖據被告坦承不諱，然其辯稱：最後1 次
    施用時間係109 年6 月12日晚間某時許云云，惟卷存有勘察
    採證同意書、新北市政府警察局受採集尿液檢體人姓名及檢
    體編號對照表、台灣檢驗科技股份有限公司濫用藥物實驗室
    濫用藥物檢驗報告、臺北榮民總醫院毒品成分鑑定書各1 份
    在卷可稽，其犯嫌已堪認定，核被告上開所為均係犯毒品危
    害防制條例第10條第2項之施用第二級毒品罪嫌，爰依毒品
    危害防制條例第20條第1 、3 項及觀察勒戒處分執行條例第
    3 條第1 項之規定，聲請裁定將被告送勒戒處所觀察、勒戒
    等語。　
二、原裁定意旨略以：
(一)被告於聲請意旨㈠所示時、地，施用第二級毒品甲基安非他
    命之事實，業據其於警詢、偵查中坦承不諱，且其於109年6
     月2 日14時6 分許為警採得尿液檢體後，經送台灣檢驗科
    技股份有限公司濫用藥物實驗室以酵素免疫分析法（EIA法
    ）初驗及氣相層析/ 質譜儀法（GC/MS 法）、液相層析串聯
    質譜儀（LC/MS/MS）複驗檢驗結果，確呈安非他命、甲基安
    非他命陽性反應，有該公司濫用藥物實驗室109 年6 月16日
    出具之濫用藥物檢驗報告（檢體編號：L0000000號）、勘察
    採證同意書、新北市政府警察局受採集尿液檢體人姓名及檢
    體編號對照表各1 紙附卷可按，復有上開扣案之甲基安非他
    命1 包、吸食器2 組可資佐證，是被告自白應與事實相符，
    就聲請意旨㈠所示施用第二級毒品犯行，應堪認定；又被告
    就聲請意旨㈡所示施用第二級毒品甲基安非他命犯行，雖於
    警詢、偵查中坦承不諱，然稱施用時間係於109 年6 月12日
    晚間某時許云云。惟查，被告於109 年6月17日15時5 分許
    為警採集之尿液，經送同上公司濫用藥物實驗室以酵素免疫
    分析法（EIA 法）初驗及氣相層析/ 質譜儀法（GC/MS 法）
    、液相層析串聯質譜儀（LC/MS/MS）複驗檢驗結果，確呈安
    非他命、甲基安非他命陽性反應，有該公司濫用藥物實驗室
    109 年7 月2 日出具之濫用藥物檢驗報告（檢體編號：H000
    0000號）、勘察採證同意書、新北市政府警察局受採集尿液
    檢體人姓名及檢體編號對照表各1 紙附卷可按，復有上開扣
    案之甲基安非他命1 包、毒品外包裝袋2 個、吸食器1 組可
    資佐證，而按安非他命經口服投與後約百分之70於24小時內
    自尿中排出，約百分之90於96小時內自尿中排出，由於安非
    他命成分之檢出與其投與方式、投與量、個人體質、採尿時
    間與檢測儀器之精密度等諸多因素有關，因此僅憑尿液中呈
    安非他命陽性反應，並無法確實推算吸食時間距採集時間之
    長短，惟依上述資料推斷，最長可能不會超過4 日，此經行
    政院衛生署藥物食品檢驗局81年2 月8 日（81）藥檢壹字第
    001156號函示明確。被告就聲請意旨㈡所示尿液檢體送驗結
    果既呈安非他命、甲基安非他命陽性反應，且該結果係採用
    氣相層析質譜儀法、液相層析串聯質譜儀進行確認，已足排
    除被告因服用藥物導致毒品偽陽性反應之可能性，顯見被告
    在經警採尿前回溯96小時內之某時點（不含為警逮捕之公權
    力拘束時間），確有施用第二級毒品甲基安非他命無訛，所
    辯施用毒品之時間在鑑定結果推定之前，是被告此部分自白
    尚與事實不符，自應依鑑定結果認定，其施用第二級毒品犯
    行之時間。
(二)被告前於103 年間因施用毒品案件，經臺灣新北地方法院（
    下稱新北地院）以103 年度毒聲字第806 號裁定送觀察、勒
    戒後，因認有繼續施用毒品之傾向，復經新北地院以103 年
    度毒聲字第1086號裁定令入戒治處所施以強制戒治，於104 
    年8 月12日認無繼續戒治之必要而釋放，並由臺灣新北地方
    檢察署檢察官以104 年度戒毒偵字第95號為不起訴處分確定
    等情，有本院被告前案紀錄表1 份附卷可參，而被告固另於
    105 、106 年間曾因施用毒品案件，先後經法院判處罪刑確
    定暨執行在案，然本件施用毒品犯行時間（109 年5月31日
    、109 年6 月17日15時5 分許為警採尿回溯96小時內之某時
    許）既為其最近1 次強制戒治執行釋放日（104年8 月12日
    ）之3 年後再犯，自應依前揭規定裁定令被告入勒戒處所觀
    察、勒戒。從而，聲請人聲請裁定令被告入勒戒處所觀察、
    勒戒，核無不合等語。
三、抗告意旨略以：抗告人於107年犯有毒品案件，經新北地院1
    07年度簡字第2703號判決判處有期徒刑4月，故抗告人並非
    自104年8月12日強制戒治出監3年後，無施用毒品，原裁定
    有誤云云。　
四、按犯毒品危害防制條例第10條之罪者，檢察官應聲請法院裁
    定，或少年法院（地方法院少年法庭）應先裁定，令被告或
    少年入勒戒處所觀察、勒戒，其期間不得逾2月，毒品危害
    防制條例第20條第1項定有明文。又同條第3 項規定，犯第1
    0條之罪於觀察、勒戒或強制戒治執行完畢釋放後，3 年後
    再犯者，應適用同條第1 、2 項之規定。且此所謂「3 年後
    再犯」，只要本次再犯（不論修正施行前、後）距最近1 次
    觀察、勒戒或強制戒治執行完畢釋放，已逾3 年者，即該當
    之，不因其間有無犯第10條之罪經起訴、判刑或執行而受影
    響（最高法院109 年度台上大字第3826號裁定參照）。
五、經查：
(一)抗告人即被告（下稱「被告」）甲○○坦承有於聲請意旨㈠所
    指時、地施用毒品之犯行（見毒偵字第3677號卷第9頁反面
    、第28頁反面），且被告就此犯行，為警查獲所採集之尿液
    ，經以EIA酵素免疫分析法進行初步檢驗，並以GC／MS氣相層
    析質譜儀法進行確認檢驗之結果，確呈安非他命類陽性及安
    非他命、甲基安非他命陽性反應一情，有台灣檢驗科技股份
    有限公司濫用藥物檢驗報告（檢體編號：L0000000）、勘察
    採證同意書、新北市政府警察局受採集尿液檢體人姓名及檢
    體編號對照表（檢體編號：L0000000）各1紙附卷（毒偵字
    第3677號卷第20、21、31頁）可稽，足認被告上開任意性自
    白與事實相符，其於109年5月31日某時許確有施用第二級毒
    品甲基安非他命之事實。
(二)被告就聲請意旨㈡所指犯行，於警詢、偵查中坦承不諱（見
    毒偵字第4204號卷第8、38頁），且被告為警查獲於109 年6
    月17日15時5 分許所採集之尿液，經以EIA酵素免疫分析法
    進行初步檢驗，並以GC／MS氣相層析質譜儀法進行確認檢驗
    之結果，確呈安非他命類陽性及安非他命、甲基安非他命陽
    性反應一情，有台灣檢驗科技股份有限公司濫用藥物檢驗報
    告（檢體編號：H0000000）、勘察採證同意書、新北市政府
    警察局受採集尿液檢體人姓名及檢體編號對照表（檢體編號
    ：H0000000）各1紙附卷（毒偵字第4204號卷第22、23、50
    頁）可稽，參以安非他命經口服投與後約百分之70於24小時
    內自尿中排出，約百分之90於96小時內自尿中排出，由於安
    非他命成分之檢出與其投與方式、投與量、個人體質、採尿
    時間與檢測儀器精密度等諸多因素有關，因此僅憑尿液中呈
    安非他命陽性反應，並無法確實推算吸食時間距採集時間之
    長短，惟依上述資料推斷，最長可能不會超過4 日，此經行
    政院衛生署藥物食品檢驗局81年2 月8 日（81）藥檢壹字第
    001156號函示明確，則被告就聲請意旨㈡所指犯行之尿液檢
    體確認檢驗結果既呈安非他命、甲基安非他命陽性反應，且
    該結果係採用氣相層析質譜儀法進行，已足排除被告因服用
    藥物導致毒品偽陽性反應之可能性，足認被告於109年6月17
    日15時5 分許經警採尿起回溯96小時內之某時（不含為警逮
    捕之公權力拘束時間），確有施用第二級毒品甲基安非他命
    之事實。至被告供稱施用時間係109 年6 月12日晚間某時許
    ，與上開確認檢驗結果，結合前揭函示後推算之施用時間不
    合，應認被告此部分自白與事實不符，併此指明。　
(三)被告於103 年間因施用毒品案件，經新北地院103 年度毒聲
    字第806 號裁定送觀察、勒戒，因認有繼續施用毒品之傾向
    ，復經新北地院103 年度毒聲字第1086號裁定令入戒治處所
    施以強制戒治，於104 年8 月12日停止處分執行而出監，於
    104年12月14日期滿視為執行完畢，並由臺灣新北地方檢察
    署檢察官以104 年度戒毒偵字第95號為不起訴處分確定等情
    ，有本院被告前案紀錄表附卷（見本院卷第23、24、25、40
    頁）可參，則被告2次施用毒品犯行時間（即109 年5月31日
    、109 年6 月17日15時5 分許為警採尿起回溯96小時內之某
    時許），係被告最近1 次強制戒治執行完畢（即104年12月1
    4日）3 年後再犯，揆諸前揭說明，應令被告入勒戒處所觀
    察、勒戒，不因被告於105 、106 年間因施用毒品案件，先
    後經法院判處罪刑確定而受影響。是原審詳查後依檢察官聲
    請裁定被告應送勒戒處所觀察、勒戒，於法自無不合。
(四)被告執前詞提起抗告。查：被告於前揭104年12月14日強制
    戒治執行完畢3年內之106年12月1日犯施用第二級毒品罪，
    經新北地院107年度簡字第2703號判決判處有期徒刑4月，並
    諭知易科罰金折算標準，嗣經新北地院107年度簡上字第627
    號判決駁回被告上訴確定，有本院職權查詢之該2份判決列
    印本及本院被告前案紀錄表在卷（見本院卷第30頁）可考，
    然被告2次施用毒品犯行時間，係被告最近1 次強制戒治執
    行完畢3 年後再犯，應令被告入勒戒處所觀察、勒戒，不因
    被告於105 、106 年間因施用毒品案件，先後經法院判處罪
    刑確定而有別，已如前述，且揆諸前揭最高法院大法庭裁定
    意旨，亦不因被告有抗告意旨所指經法院判處施用毒品罪罪
    刑確定之情事，而受影響。是抗告意旨並非可採。
六、綜上各情相互酌參，原審以被告有2次施用第二級毒品甲基
    安非他命之犯行，依毒品危害防制條例第20條第1、3項及觀
    察勒戒處分執行條例第3條第1項規定，裁定將被告應送勒戒
    處所觀察、勒戒，經核其認事用法，並無違誤，被告仍執前
    詞，提起本件抗告，並無理由，應予駁回。
據上論斷，應依刑事訴訟法第412條，裁定如主文。
中　　華　　民　　國　　110 　年　　1 　　月　　26　　日
　　　　　　      刑事第七庭  審判長法　官  孫惠琳
　　　　　　　　　　　　　　　　　  法　官  王惟琪
　　　　　　　　　　　　　　　　　  法　官  連雅婷
以上正本證明與原本無異。
不得再抗告。
                                    書記官  潘文賢
中　　華　　民　　國　　110 　年　　1 　　月　　27　　日